臺灣板橋地方法院民事判決　　　　　　　93年度訴字第1890號
原　　　告　乙○○
原　　　告　甲○○○
被　　　告　丙○○
　　　　　　　　　　　10號6.
訴訟代理人　丁○○
上列當事人間請求侵權行為損害賠償事件，經本院於民國94年6
月30日言詞辯論終結，判決如下：
    主  文
被告應給付原告乙○○新臺幣貳拾萬參仟柒佰柒拾貳元，給付原
告甲○○○新臺幣拾伍萬柒仟陸佰零貳元，及均自民國九十三年
七月十四日起至清償日止，按年息百分之五計算之利息。
原告其餘之訴駁回。
訴訟費用由被告負擔十分之三，餘由原告負擔。
本判決第一項於原告乙○○、甲○○○各以新台幣陸萬元、新臺
幣伍萬元為被告供擔保後，得假執行。
原告其餘假執行之聲請駁回。
    事實及理由
一、原告主張：
  (一)被告於民國92年8 月12日上午7 時20分許駕駛車號G3-9016
    號自用小客車（下稱系爭汽車），途經台北縣土城市○○路
    ○ 段與延和路口時，依當時情況應能注意竟未注意，於左轉
    時未讓直行車先行，致撞及駕駛機車直行後載其妻原告甲○
    ○○之原告乙○○，造成原告乙○○右顴骨骨折、左側徑骨
    、腓骨開放性粉碎性骨折、全身挫傷及原告甲○○○左側脛
    骨及腓骨開放性骨折等傷害。爰本於侵權行為法律關係（民
    法第184 條第1 項前段、第191 條之2 、第193 條第1 項、
    第195 條第1 項、第216 條第1 項規定）提起本訴，請求被
    告賠償原告所受之損害。
  (二)茲就請求之金額說明於下：
    (1)乙○○部分：
      醫藥費用：乙○○因傷至亞東醫院就診支出醫藥費用84
        ,582 元 （91,305-6,723=84,582 ；其中6,723 元已經
        裁定駁回）。
      增加生活上需要：乙○○因傷赴醫院治療，致支出計程
        車費5,638 元；醫療器材費用2,530 元；看護費用112,
        500 元，合計120,668 元。
      精神慰撫金：乙○○為高中肆業，已婚，育有三名成年
        子女，目前無業。與原告甲○○○間為夫妻關係，兩人
        鶼鰈情深，因被告之過失行為，撞及原告二人，造成林
        家進受有右顴骨骨折、左側徑骨、腓骨開放性粉碎性骨
        折、全身挫傷之傷害，林家進於住院治療時，更因引發
        蜂窩性組織炎險些送命，且原告固定骨折之支架，於住
        院一週取出，身心所受煎熬，非可言喻。乙○○雖年逾
        六十歲，但無病痛身強體壯，若非遭此傷害，非但生活
        均可自理，甚可出外工作。惟自受傷害後，除身體上之
        痛處，精神亦無法安寧，是此部分請求被告賠償400,00
        0 元。
        合計605,250 元（84,582+120,668+400,000=605,250）
        。
    (2)甲○○○部分：
      醫藥費用：甲○○○因傷至亞東醫院就診支出醫藥費用
        60,633元。
      增加生活上需要：甲○○○因傷赴醫院治療，致支出計
        程車費5,167 元；自購中藥費用4,500 元；看護費用11
        2, 500元，合計122,167 元。
      精神慰撫金：甲○○○為國小畢業，已婚，育有三名成
        年子女，目前無業。與原告乙○○間為夫妻關係，兩人
        鶼鰈情深，因被告之過失行為，撞及原告二人，造成甲
        ○○○受有左側脛骨及腓骨開放性骨折等傷害，且原告
        固定骨折之支架，於住院一週取出，身心所受煎熬，非
        可言喻。甲○○○進雖年逾六十歲，但無病痛身強體壯
        ，若非遭此傷害，非但生活均可自理，甚可出外工作。
        惟自受傷害後，除身體上之痛處，精神亦無法安寧，是
        此部分請求被告賠償400,000 元。
        合計582,800 元（60,633+122,167+400,000=582,800）
  (三)併為聲明：(1)被告應給付原告乙○○605,250 元，及自起訴
    狀繕本送達翌日起（即93年7 月14日）至清償日止，按年息
    5%計算之利息。(2)被告應給付原告甲○○○582,800 元，及
    自93年7 月14日至清償日止，按年息5%計算之利息。
    (3)原告願供擔保，請准宣告假執行。
二、被告抗辯：
  (一)系爭車禍之發生被告縱有過失，原告騎乘機車未注意車前狀
    況亦同屬肇事原因。因為當時車速並不快，應該不會撞上去
    。車禍發生後被告有意與原告和解，並已辦妥強制汽車責任
    險之理賠，但原告請求之金額太高了。
  (二)關於原告請求之金額：
    (1)醫療費用部分：原告因傷至亞東醫院就診部分，被告無意
      見。惟中醫費用支出部分，則認非屬必要。
    (2)計程車資及醫療器材費用之支出部分，被告無意見。看護
      費用之支出則有意見，當時被告有表明要找人去照顧原告
      ，但為原告所拒絕。
    (3)精神慰撫金部分：原告請求之金額過高，非被告能力所及
      。被告為高中畢業，未婚，目前從事服務業，月薪約20,0
      00元，名下並未登記有不動產，系爭汽車已於肇事後出售
      。
  (三)併為答辯聲明：原告之訴及假執行之聲請均駁回。
三、原告主張：被告於92年8 月12日上午7 時20分許駕駛系爭汽
    車，途經台北縣土城市○○路○ 段與延和路口時，依當時情
    況應能注意竟未注意，於左轉時未讓直行車先行，致撞及駕
    駛機車直行後載其妻原告甲○○○之原告乙○○，造成原告
    乙○○右顴骨骨折、左側徑骨、腓骨開放性粉碎性骨折、全
    身挫傷及原告甲○○○左側脛骨及腓骨開放性骨折等傷害等
    情。被告對於：被告駕駛系爭汽車於前開時地與原告乙○○
    所騎乘機車發生碰撞，致原告乙○○右顴骨骨折、左側徑骨
    、腓骨開放性粉碎性骨折、全身挫傷及原告甲○○○左側脛
    骨及腓骨開放性骨折之傷害等情，未有爭執，並有診斷證明
    書三份在卷可佐，堪信為真正。惟辯以：被告雖具未讓直行
    之系爭機車先行之過失，原告乙○○未注意車前狀況亦與有
    過失等語。經查：觀諸卷附道路交通事故現場圖、調查報告
    表(一)(二)所示，肇事地點為設有行車管制路誌市區○○路口（
    金城路為設有分向島之雙向四線道及慢車道），路面平坦（
    柏油路面），並無任何障礙物，視距良好，撞擊點則在路口
    交岔處，系爭機車行駛之外側車道內；撞擊後系爭機車受損
    部分為「左側車身車殼破損」，系爭汽車則係「右前側車身
    、保險桿及方向燈破損」。再參酌原告乙○○於警訊中陳稱
    ：我發現對方時，對方距離我約15公尺，當時雙方均是綠燈
    ，我時速約30公里（92年8 月12日第一次警訊）；92年8 月
    12 日 第一次製作之筆錄正確，但有部分要補充。我大約在
    15公尺前發現對方的車子，就開始踩車並一直按喇叭而且大
    叫，還是發生車禍等語。原告甲○○○於警訊中之陳述亦同
    原告乙○○等情，有警訊筆錄四紙在卷可佐。原告於本院審
    理時改稱係在5 公尺前才發現云云，並無可採。再按司法行
    政部62.5.9(62)函刑決字第464 號函轉交通部道路交通安全
    督導會訂5.4 交導 (62) 字第232 號函所頒「一般公路汽車
    煞車距離、行車速度對照表」（前開對照表依交通部66年10
    月27日交路 (66) 字第10275 號函所示，亦適用於機踏車）
    所示，瀝青、乾燥、三年以上路面，行車速度每小時30公里
    煞車距離為5 公尺。本件承前述，原告既早於15公尺前即發
    見系爭汽車，應無原告所指無法煞停之情況存在，是原告乙
    ○○就本件車禍之發生明顯亦具有未注意車前狀況之過失情
    事，至為灼然。又本件車禍經送請臺灣省車輛行車事故覆議
    鑑定委員會覆議結果，亦認被告駕駛系爭汽車，左轉時未讓
    直行車先行，為肇事主因，原告乙○○駕駛系爭機車未注意
    車前狀況為肇事次因，有臺灣省車輛行車事故覆議鑑定委員
    會94年5 月26日府覆議字第0940010299號函一份附卷可參。
    即原告主張其就車禍之發生並無任何過失一節，並無可採。
三、被告既因因駕駛機車過失不法侵害原告身體，對其等所支出
    醫療費用、增加生活需要及非財產上損害，依民法第193 條
    、第195 條規定，自應負賠償責任。惟依前述，本件車禍之
    發生被告未讓直行車先行為肇事主因，原告乙○○駕駛系爭
    機車未注意車前狀況為肇事次因（依民法第224 條規定，原
    告乙○○為原告甲○○○之使用人，對於原告乙○○之過失
    負同一責任，併此敘明。）則本院審酌結果認原告應就損害
    之發生負40% 過失責任，應按比例減輕賠償金額40%。
四、按保險人依本法規定給付之保險金，視為加害人或被保險人
    賠償金額之一部分；加害人或被保險人受賠償請求時，得扣
    除之，強制汽車責任保險法第30條定有明文。查本件原告因
    前開車禍之發生，各受領強制汽車責任保險金39,378元（
    78,756/2=39,378）元 等情，有原告提出之賠付明細表一份
    在卷可佐，且為兩造所不爭執，自可信為真正。按諸前開法
    律規定，原告所得請求金額，自應扣除已受領之保險金，併
    此敘明。
五、茲就原告請求之項目及金額，逐項論列如后：
  (一)原告乙○○部分：
    (1)醫藥費用：原告主張，原告乙○○因傷至亞東醫院就診支
      出醫藥費用84,582元等情，業據提出收據七十七紙為證（
      總金額為91,305元，逾原告主張之金額），並為被告所不
      爭執，此部分請求自屬有據。
    (2)增加生活上需要：原告主張，原告乙○○因傷赴醫院治療
      ，致支出計程車費5,638 元、醫療器材費用2,530 元、看
      護費用112,500 元，合計120,668 元等情。被告對於計程
      車費、醫療器費用部分，並無爭執，且有原告提出收據四
      十紙為佐，此部分請求自屬有據。至看護費用部分，雖為
      被告所否認，然經本院審酌依原告所提出診斷證明書既載
      「原告乙○○於92年8 月12日入院開刀，迄同年月27日出
      院共16天，需專人照顧；92年10月14日入院，同年月25日
      出院共住院12日，並宜枴杖助行專人照顧半年」等情；核
      與原告所提出看護收據內容相符（自92年8 月起至93年2
      月止，其中五個月，費用總計225,000 元，折算結果每月
      費用23,000元，應屬合理。再者因同時看護二人故原告乙
      ○○請求其中1/2 ，計112,500 元），認原告乙○○此部
      分支出應屬必要。基上，原告乙○○此部分得請求金額合
      計為120,668 元（5,638+2,530+112,500=120,668）。
    (3)精神慰撫金：原告乙○○主張，其因被告前開過失行為身
      心所受煎熬，非可言喻，爰請求非財產損害賠償400,000
      元等情。經本院審酌原告乙○○年逾六十歲，為高中肆業
      ，已婚，育有三名成年子女，目前無業，名下並無登記不
      動產。與原告甲○○○間為夫妻關係，因被告之前開過失
      行為，造成林家進受有右顴骨骨折、左側徑骨、腓骨開放
      性粉碎性骨折、全身挫傷之傷害，於住院治療時，更因引
      發蜂窩性組織炎；被告為高中畢業，未婚，目前從事服務
      業，月薪約20,000元，名下並未登記有不動產，系爭汽車
      已於肇事後出售（前開事實為兩造所不爭執）等兩造身分
      、地位、經濟能力及本件車禍發生之原因等一切情狀，認
      原告乙○○請求賠償200,000 元為妥適，逾此部分之請求
      則屬過巨，應予駁回。
    (4)綜上，原告乙○○請求之金額合計為405,250 元（84,582
      + 120,668+200,000=405,250）， 按前開減輕賠償金額減
      少40% 後為243,150 元（405,250x0.6=243,150）， 再扣
      除已受領之保險金39,378元後，本件原告乙○○得請求之
      金額為203,772 元（243,150-39,378=203,772）。
  (二)原告甲○○○部分：
    (1)醫藥費用：原告主張，原告甲○○○因傷至亞東醫院就診
      支出醫藥費用60,633元等情，業據提出收據六十七紙為證
      ，且為被告所不爭執，此部分請求自屬有據。
    (2)增加生活上需要：原告主張，原告甲○○○因傷赴醫院治
      療，致支出計程車費5,167 元、自購中藥費用4,500 元、
      看護費用112,500 元，合計122,167 元等情。被告對於計
      程車費部分未有爭執，且有原告提出收據三十八紙為佐，
      此部分請求自屬有據。又看護費用部分，雖為被告所否認
      ，然經本院審酌依原告所提出診斷證明書既載「原告甲○
      ○○於92年8 月12日入院開刀，迄同年月27日出院共16天
      ，並宜枴杖助行專人照顧半年」等情；核與原告所提出看
      護收據內容相符（自92年8 月起至93年2 月止，其中五個
      月，費用總計225,000 元，折算結果每月費用23,000元，
      應屬合理。再者因同時看護二人故原告甲○○○請求其中
      1/2 ，計112,500 元），認原告甲○○○此部分支出應屬
      必要。至中藥費用部分，固據原告提出收據三紙為佐，然
      被告既就其必要性為否認，自應由原告就除接受西醫診治
      外，另有服用中藥治療為進一步舉證，此部分並未據原告
      提出其餘證據以供本院審酌，此部分請求難認有理由。基
      上，原告林明珠此部分得請求之金額合計為117,667元（
      5,167+112,500=117,667）。
    (3)精神慰撫金：原告甲○○○主張，其因被告前開過失行為
      身心所受煎熬，非可言喻，爰請求非財產損害賠償400,00
      0 元等情。經本院審酌原告甲○○○為國小畢業，已婚，
      育有三名成年子女，目前無業，名下有房屋。與原告乙○
      ○間為夫妻關係，因被告之過失行為，撞及原告二人，造
      成甲○○○受有左側脛骨及腓骨開放性骨折等傷害；被告
      為高中畢業，未婚，目前從事服務業，月薪約20,000元，
      名下並未登記有不動產，系爭汽車已於肇事後出售（前開
      事實為兩造所不爭執）等兩造身分、地位、經濟能力及本
      件車禍發生之原因等一切情狀，認原告甲○○○請求賠償
      150,000 元為妥適，逾此部分之請求則屬過巨，應予駁回
      。
    (4)綜上，原告甲○○○請求之金額合計為328,300 元（60,6
      33 + 117,667+150,000=328,300），按前開減輕賠償金額
      減少40% 後為196,980 元（328,300x0.6=196,980）， 再
      扣除已受領之保險金39,378元後，本件原告甲○○○得請
      求之金額為157,602 元（196,980-39,378=157,602）。
六、從而原告本於侵權行為法律關係，請求被告給付原告乙○○
    203,772 元；給付原告甲○○○157,602 元，及均自起訴狀
    繕本送達翌日起（即93年7 月14日）至清償日止，按年息5%
    計算之利息，為有理由，應予准許，逾此部分之請求，則屬
    無據，應予駁回。
七、原告陳明願供擔保請准宣告假執行或免為假執行，經核原告
    勝訴部分，並無不合，爰各酌定相當之擔保金額准許之；至
    原告敗訴部分，其假執行之聲請已失所附麗，應併駁回。
結論：原告之訴為一部有理由、一部無理由，依民事訴訟法第79
條、第85條第1項、第390 第2 項，判決如主文。
中　　華　　民　　國　　94　　年　　7 　　月　　14　　日
                  民事第一庭    法　官　黃信滿
以上正本係照原本作成
如對本判決上訴，須於判決送達後20日內向本院提出上訴狀
中　　華　　民　　國　　94　　年　　7 　　月　　14　　日
                            書記官　吳美瑤
